臺灣高雄地法院刑事裁定　　　　　　　　　　　　　 九十一年度聲判字第四一號
　　聲　請　人　甲○○
　　即　告訴人
　　代　理　人　王仁聰
　　被　　　告　乙○○
右列聲請人因告訴被告妨害名譽案件，不服臺灣高等法院高雄分院檢察署檢察長駁回
再議之處分（九十一年度上聲議字第一六九號），聲請交付審判，本院裁定如左：
    主  文
聲請駁回。
    理  由
一、按告訴人不服上級法院檢察署檢察長或檢察總長認再議為無理由而駁回之處分者
    ，得於接受處分書後十日內委任律師提出理由狀，向該管第一審法院聲請交付審
    判；法院認為交付審判之聲請不合法或無理由者，應駁回之，刑事訴訟法第二百
    五十八條之一及第二百五十八條之三第二項前段分別定有明文。
二、本件聲請人即告訴人甲○○於民國九十年十月十一日以被告乙○○涉犯妨害名譽
    罪嫌，向臺灣高雄地方法院檢察署檢察官提出告訴，經該署檢察官於九十一年四
    月十二日以九十一年度偵字第七三三○號為不起訴處分後，聲請人不服，聲請再
    議，經臺灣高等法院高雄分院檢察長於九十一年五月廿七日以九十一年度上聲議
    字第一六九號處分書以再議為無理由而駁回再議。
三、聲請交付審判意旨略以：
（一）被告誹謗告訴人之言論，業經民眾日報於九十年十月十一日第五頁選舉專頁上
      記載明確，該報導並未有任何關於被告所謂係針對楊秋興之字眼出現。惟不起
      訴處分書及駁回再議處分書，卻皆不相信該篇報導之文字內容，而選擇相信被
      告所辯，實屬可議。
（二）且查，撰寫該篇報導之民眾日報記者童涵旎於地檢署偵訊時已明確表示，其完
      全是按照被告當初所陳述照實報導，並未聽聞被告當時係針對楊秋興所作之質
      疑等言語。原不起訴處分書對此證言視而不見，已屬違誤；駁回再議處分書更
      偏頗地認為：「但上開報導足代表童涵旎個人之見聞，童涵旎若漏未聽聞，導
      致未予報導，或所報導之內容，非屬被告之真意，均非不可能。尚不能徒憑該
      篇報導即遽指被告之談話內容僅有童涵旎所撰寫之內容，或撰寫內容之真意與
      被告談話內容之真意必屬一致。」然此等於完全否定證人證言之效力，蓋證人
      之證言本來就是個人之見聞，該見聞即是合法之證據，用以證明事實之過，若
      高檢署可任意質疑證人十分確信且無瑕疵的證言，又何須傳喚證人，反正證人
      所言「有可能」是錯的。且被告自承其係經由電話與證人童涵旎交談，則童涵
      旎豈有可能漏未聽聞，致未予報導？或所報導之內容，非屬被告之真意？高檢
      署此部分駁回處分書已嚴重違反證據法則。
（三）末查，不起訴處分書以證人蘇建中及屈文義之證詞；駁回再議處分書以民眾日
      報九十年十月十二日報導「．．．．．．甲○○誤會了」等語，作為被告有利
      之證據，固非無見。然如上所述，被告與證人童涵旎係以電話聯繫，他人無從
      得知談話內容，則其他記者之證詞，並未能對本案提供任何證據力；且誹謗罪
      係既成犯，一旦誹謗他人後，事後的澄清僅是受害人是否願意原諒行為人及法
      院為科刑時之考量，事後澄清或道歉仍無解於誹謗罪之成立云云。
四、經查：
（一）告訴人以民眾日報記者童涵旎於九十年十月十一日民眾日報第五頁選舉專頁之
      報導記載：「乙○○說，他懷疑甲○○與民進黨談妥條件，甚至可能拿了民進
      黨上億元利益，才會臨時又決定退黨參選。」等語，且童涵旎於偵查中業已明
      確表示：該報導之記載，係完全按照乙○○當初所陳述而照實報導，並未聽聞
      乙○○為前開言論時，係針對楊秋興所作之質疑而發等語，而認為被告確有為
      前開報導所記載之言論。被告則辯稱：伊當時係針對楊秋興先前召開記者會質
      疑國民黨係以假民調行利益輸送，而協調告訴人退選之言論，而於告訴人再宣
      布退黨參選後，才反問記者：「楊秋興說國民黨給告訴人錢，告訴人才退選，
      那告訴人又決定退黨參選，是否民進黨給他更大的好處？」，而用以反駁楊秋
      興前開言論。伊並於前開報導後，認不符合伊真意，而曾於當日通知民眾日報
      社更正等語。
（二）本案不起訴處分書則以：當時採訪之現場記者蘇健中、屈文義證詞，九十年十
      月十一日台灣新聞報及台灣時報，確有報導楊秋興稱：國民黨之民調令人懷背
      後隱藏利益輸送等語之記載，及九十年十月十二日之民眾日報亦報導被告對前
      日報導之澄清，而採信被告前開辯稱，認被告係出於自辯而提出反對立場之假
      設性推論，主觀上並無誹謗告訴人之犯意，而認被告罪嫌不足，予以不起訴處
      分。
（三）本案再議駁回處分書則以：原不起訴處分書未敘述對於證人童涵旎前開所為不
      利被告之證詞何以不採之理由，認原處分此部分有所疏漏，而補述該證詞何以
      不採之理由後，仍認被告主觀上並無誹謗被告之犯意，而認告訴人再議聲請為
      無理由而予以駁回。而該駁回處分書認：證人童涵旎於偵查中已證稱：係因當
      時是甲○○宣布退選，楊秋興開記者會說甲○○拿了吳光訓或國民黨好處才選
      ，到了晚上八、九點，甲○○又宣布參選，我們便訪問乙○○等語，而認定證
      人童涵旎確係聽聞楊秋興之記者會談話內容後，始再前往採訪被告。並據此認
      為依記者採訪實務之情況，童涵旎前往採訪被告時，勢必會將楊秋興先前談話
      內容告知被告，而由被告提出意見或看法，或雙方言談間，提及楊秋興前開言
      論，亦甚有可能。又認為證人童涵旎若有漏未聽聞，致未予報導，或所報導之
      內容，非屬被告之真意，均非不可能。則其為本件報導時，是否已為完整之報
      導？非無可疑。再參諸民眾日報於翌日即刊登被告澄清之報導，及證人蘇健中
      、屈文義證稱：被告係針對楊秋興之言論而發等語，而採信被告前開所辯。亦
      即再議駁回處分書業已詳述不採信證人童涵旎關於前開不利被告部分之證詞之
      理由。
（四）告訴人雖仍執前詞認再議駁回處分書不採信證人童涵旎不利被告證詞之部分與
      證據法則有違。然查，童涵旎係現場訪問被告，並非以電話向被告聯繫在電話
      中所為之訪問，此業經童涵旎、蘇健中及屈文義三人於偵查中所證明，且證人
      童涵旎於偵查中亦未提及曾於電話中訪問被告，故此部分告訴人指稱：被告與
      證人係以電話聯繫，他人無得知談話內容，故其他記者之證詞，不能對本案提
      供任何證明云云，尚無足採。再查，再議駁回處分書前開所為不採信證人童涵
      旎不利被告部分證詞之理由，與經驗及論理法則，並無違反。且證人童涵旎身
      為記者，若其所為之報導確有不完整致造成他人名譽受損之情事時，其自身亦
      將因受指責，甚至有須負民、刑事責任之可能，故其所為前開不利被告證詞之
      部分，與被告之間實有互斥之利害關係存在，則其前開所證是否可採信，原處
      分書依其他事證，所為並不違反經驗及論理法則之判斷，即難認與證據法則有
      違。
五、綜上所述，本院審查偵查中曾顯現之證據，認檢察機關於偵查中均已詳為調查及
    斟酌，且所為不起訴處分之理由，亦無違背經驗法則、論理法則或其他證據法則
    ，因認聲請人交付審判之聲請，為無理由，依首揭法條，應予駁回。
據上論斷，依刑事訴訟法第二百五十八條之三第二項前段，裁定如主文。
中      華      民      國    九十一    年      七      月    二十四    日
                              臺灣高雄地方法院刑事第六庭
                                  審判長  法  官  趙  家  光
                                          法  官  周  玉  群
                                          法  官  邱  明  弘
右正本證明與原本無異。
不得抗告。
                                          書記官  顏  平  國
中    華    民    國      九十一      年      七      月      二十四    日
